臺灣臺北地方法院刑事判決　　　　　　　96年度交易字第51號
公　訴　人　臺灣臺北地方法院檢察署檢察官
被　　　告　甲○○
上列被告因過失傷害案件，經檢察官提起公訴（九十五年度偵字
第二六四二七號），本院判決如下：
    主  文
甲○○因過失傷害人，處有期徒刑貳月，如易科罰金，以銀元
佰元即新臺幣玖佰元折算壹日，減為有期徒刑壹月，如易科罰金
，以銀元佰元即新臺幣玖佰元折算壹日。
    事  實
一、甲○○於民國九十五年四月十八日七時三分許，駕駛車號六
    Ｕ—一七八五號自小客車，沿臺北市○○區○○街二四巷北
    往南方向行駛，行經金門街二四巷與金門街口時，本應注意
    車前狀況，並隨時採取必要之安全措施，而依當時情形並無
    不能注意之情事，竟疏於注意，適有乙○○騎乘車號ＤＩＧ
    —七二一號輕型機車，沿臺北市○○區○○街東向西方向行
    駛，亦行經該路口，未讓右方車先行，即貿然直行，兩車因
    而發生碰撞，致乙○○倒地受有胸部鈍挫傷合併第五肋骨骨
    折之傷害。甲○○於有偵查犯罪權限公務員查覺前，報警處
    理而自首接受裁判。
二、案經乙○○訴由臺灣臺北地方法院檢察署檢察官偵查起訴。
    理  由
一、訊據被告甲○○矢口否認犯行，辯稱：係告訴人乙○○駕駛
    機車違反交通規則，衝撞伊駕駛之車輛，伊並無過失云云。
    經查：
  (一)九十五年四月十八日七時三分許，被告駕駛車號六Ｕ—一七
    八五號自小客車，沿臺北市○○區○○街二四巷北往南方向
    行駛，行經金門街二四巷與金門街口時，與騎乘車號ＤＩＧ
    —七二一號輕型機車行經該處之乙○○發生碰撞等情，據告
    訴人指訴明確（偵字卷第六頁），且為被告所不否認，並有
    道路交通事故現場圖、現場照片、道路交通事故調查報告表
    等在卷可憑（偵字卷第十二至十四、十六至十九頁），可以
    採認。
  (二)告訴人當時之行車方向，業據告訴人於偵查中陳稱：係沿金
    門街由東往西方向行駛等語（偵字卷第六頁），且被告於警
    詢中亦稱：…看到告訴人騎乘機車停在我左方…，當我車起
    步行進時，乙○○突然…衝出到我車右車身等語，由被告行
    車方向係由北往南，告訴人自被告左側至右側等情以觀，告
    訴人行車方向確係係沿臺北市○○街東向西方向行駛等情，
    可以認定。而金門街該肇事地點之路段，確係東向西方向之
    單行道等情，此觀之由東向西方向拍攝之現場照片內單行道
    標誌甚明（偵卷第十六頁）。足見告訴人並無逆向行車之違
    規情形。被告於警詢中陳稱：告訴人逆向行車云云，並非可
    採。
  (三)按汽車行駛時，駕駛人應注意車前狀況及兩車併行之間隔，
    並隨時採取必要之安全措施，道路交通安全規則第九十四第
    三項定有明文。經查：觀之卷附道路交通事故現場圖及現場
    照片，本案中兩車碰撞位置，係在該路口中間偏西側，可知
    發生碰撞當時，告訴人已通過而略為超越路口中間位置。而
    本案被告車損情形，據被告陳稱：車頭靠左側有輕微擦傷等
    語（偵字卷第二四頁），並有車損照片一幀在卷可憑（他字
    卷第三一頁）；告訴人車損情形，則為右側後半部車身及腳
    踏板破裂，有車損照片在卷可參（他字卷第三一頁），此與
    告訴人偵查中陳稱：被告的車撞到我機車右後座的腳踏板等
    情，互核相符。綜上各情，可知本案告訴人騎乘機車已經通
    過路口中間，方遭被告車輛碰撞其機車之右後方，堪認被告
    進入該路口前，並未確實注意車前狀況及左右來車，並隨時
    採取必要之安全措施。而本案事發當時，天候晴，為日間自
    然光線，視距良好，道路為乾燥無缺陷之柏油路面等情，復
    有現場照片三幀在卷可憑（偵字卷第十六、十八、十九頁）
    ，依當時情形，亦無不能注意之情事，被告竟疏於注意，其
    有過失自明。
  (四)被告雖辯稱：進入路口前，有停車察看左方來車，看見告訴
    人停在左方金門街口，被告乃通過巷道，已通過路口二分之
    一處，才遭告訴人突然加速衝撞云云。惟查：依道路交通事
    故現場圖所示，發生碰撞當時，被告車輛尚未通過路口中心
    處，被告所辯已非可採。且案發路口，金門街、金門街二四
    巷均係寬約七公尺之道路，該路口之北側，距離碰撞地點僅
    約四至六公尺，此有道路交通事故現場圖繪製明確，可知其
    距離甚短。倘被告確實於金門街二四巷北側停車靜止，俟觀
    察兩側來車後再行起步，衡情應不至於甫起步四至六公尺，
    旋即碰撞已經通過路口中心之告訴人機車。被告辯稱確有停
    車察看云云，是否屬實，已有可疑。況告訴人騎乘機車已經
    過路口中間，方遭被告車輛碰撞其機車右後方，此業如前述
    ，可知被告確未注意左側及前方之車輛動態，被告此部分辯
    解，核非可採。
  (五)而告訴人因本件事故，受有胸部鈍挫傷合併右第五肋骨骨折
    之傷害等情，有國防醫學院三軍總醫院附設民眾診療服務處
    （下稱三軍總醫院）九十五年四月二十日北市衛醫字第０五
    ０一一一０五一四號診斷證明書在卷可憑（他字卷第五頁）
    。被告雖辯稱：當時醫院Ｘ光片並無骨折云云，惟告訴人案
    發後隨即被送往三軍總醫院救治，並於案發後第三日取得三
    軍總醫院上開診斷證明書，其時間與事發日甚為密接，且觀
    之該診斷證明書記載：應診（住、出院）日期為九十五年四
    月十八日至九十五年四月二十日，堪認告訴人於該診斷證明
    書所載傷勢確係本案車禍所致，被告空言質疑告訴人傷勢情
    形，亦非可信。而告訴人上開傷勢，與本件車禍確有因果關
    係甚明。
  (六)末按「汽車行駛至交岔路口，其行進、轉彎，應依下列規定
    ：…二、…未設標誌、標線或號誌劃分幹、支線道者，少線
    道車應暫停讓多線道先行；車道數相同時，轉彎車應暫停讓
    直行車先行；同為直行車或轉彎車者，左方車應暫停讓右方
    車先行。…」，道路交通安全規則第一百零二條第一項第二
    款定有明文。本案事發路口，並未設標誌、標線或號誌劃分
    幹、支線道，且車道數相同，此有現場照片附卷可憑（偵字
    卷第十六、十八、十九頁），而告訴人與被告車輛同為直行
    車，參以道路交通安全規則上開規定，告訴人車輛（左方車
    ）即應暫停讓被告車輛（右方車）先行。惟告訴人竟未注意
    禮讓被告車輛先行，即貿然直行通過路口，且本案事發當時
    ，天候晴，為日間自然光線，視距良好，道路為乾燥無缺陷
    之柏油路面等情，亦如前述，可見並無不能注意之情況，則
    告訴人亦違反道路交通安全規則而有涉有過失之情，亦堪認
    定。
  (七)綜上，本件事證明確，被告所辯並非可採，其過失犯行堪予
    認定。
二、論罪科刑部分：
  (一)按行為後法律有變更者，適用行為時之法律，但行為後之法
    律有利於行為人者，適用最有利於行為人之法律，刑法第二
    條第一項定有明文，被告行為後，下列關於本件被告論罪科
    刑所應適用之刑法條文，業於九十四年二月二日修正公布，
    且依刑法施行法第十條之一規定，於九十五年七月一日生效
    施行。茲分述如下：
  1.查修正後刑法第三十三條第五款規定罰金刑為新臺幣一千元
    以上，以百元計算之，而修正前則規定罰金為一元以上，且
    以銀元為計算單位，經依罰金罰鍰提高標準條例第一條前段
    ，以及現行法規所定貨幣單位折算新臺幣條例第二條規定折
    算後，罰金刑則為新臺幣三十元以上，經比較新、舊法之結
    果，修正後之法律並未較有利於行為人。
  2.被告行為後，刑法第六十二條關於自首之規定，經修正為：
    「對於未發覺之罪自首而受裁判者，得減輕其刑，但有特別
    規定者，依其規定」，即將自首之法律效果修正為「得減輕
    其刑」，經比較新舊法，亦以舊法有利被告。
  3.經上開所示個別比較新舊法及依最高法院二十四年上字第四
    六三四號判例就罪刑有關之一切情形綜其全部之結果而為比
    較後，仍以適用修正前刑法上開規定，較有利於被告，是依
    前開說明，自應適用該等修正前刑法之規定處斷。
  (二)核被告所為，係犯行法第二百八十四條第一項前段之過失傷
    害罪。被告於警詢、偵查中均陳稱：係伊報警處理等語。且
    本案係報案人或勤務中心轉來資料未報明肇事人姓名，處理
    人員前往現場處理時，肇事人在場，並當場承認為肇事人等
    情，有臺北市○○○○○道路交通事故肇事人自首情形記錄
    表在卷可憑，堪認被告係於犯罪未覺前，自首而接受裁判，
    應依修正前刑法第六十二條規定，減輕其刑。
  (三)爰審酌被告犯罪後否認過失之犯罪後態度、造成告訴人骨折
    傷勢非輕，及被告所涉過失情節及過失程度、被告之品行、
    智識程度等一切情狀，量處如主文所示之刑。
  (四)被告行為時之刑法（即上揭修正前刑法）第四十一條第一項
    前段規定：「犯最重本刑為五年以下有期徒刑以下之刑之罪
    ，而受六個月以下有期徒刑或拘役之宣告，因身體、教育、
    職業、家庭之關係或其他正當事由，執行顯有困難者，得以
    一元以上三元以下折算一日，易科罰金」，又被告行為時之
    易科罰金折算標準，修正前罰金罰鍰提高標準條例第二條前
    段（現已刪除）規定，就其原定數額提高為一百倍折算一日
    ，則本件被告行為時之易科罰金折算標準，應以銀元一百元
    以上，三百元以下折算一日，經折算為新臺幣後，應以新臺
    幣三百元以上，九百元以下折算一日。惟現行（九十五年七
    月一日施行）刑法第四十一條第一項前段則規定：「犯最重
    本刑為五年以下有期徒刑以下之刑之罪，而受六個月以下有
    期徒刑或拘役之宣告者，得以新臺幣一千元、二千元或三千
    元折算一日，易科罰金」。比較修正前後之易科罰金折算標
    準，以修正前刑法第四十一條第一項之規定，較有利於被告
    ，爰依刑法第二條第一項前段，適用修正前刑法第四十一條
    第一項前段規定，定其易科罰金之折算標準。
  (五)被告犯罪在九十六年四月二十四日以前，且本案查無中華民
    國九十六年罪犯減刑條例所定不予或不得減刑之情形，爰依
    同條例第二條第一項第三款規定減輕其刑，並依同條例第七
    條、第九條規定，諭知其減得之刑及易科罰金之折算標準。
據上論斷，應依刑事訴訟法第二百九十九條第一項前段、刑法第
二條第一項前段、第二百八十四條第一項前段，修正前刑法第六
十二條、第四十一條第一項前段，中華民國九十六年罪犯減刑條
例第二條第一項第三款、第七條、第九條，刑法施行法第一條之
一，修正前罰金罰鍰提高標準條例第二條，現行法規所定貨幣單
位折算新臺幣條例第二條，判決如主文。
本案經檢察官郭昭吟到庭執行職務
中　華　　民　　國　九十六　年　　八　　月　　十六　　日
　　　　　　　　　刑事第五庭  審判長法　官　黃程暉
                                    法  官  賴秀蘭
                                    法  官  高偉文
以上正本證明與原本無異。
如不服本判決，應於判決送達後十日內向本院提出上訴狀（應抄
附繕本）。告訴人或被害人如對於本判決不服者，應具備理由請
求檢察官上訴，其上訴期間之計算係以檢察官收受判決正本之日
期為準。
　　　　　　　　　　　　　　　    　書記官　張華瓊
中　華　　民　　國　九十六　年　　八　　月　　十七　　日
附錄本案論罪科刑法條全文
中華民國刑法第二百八十四條
因過失傷害人者，處六月以下有期徒刑、拘役或五百元以下罰金
，致重傷者，處一年以下有期徒刑、拘役或五百元以下罰金。
從事業務之人，因業務上之過失傷害人者，處一年以下有期徒刑
、拘役或一千元以下罰金，致重傷者，處三年以下有期徒刑、拘
役或二千元以下罰金。
